【裁判字號】    98,交聲,1585
【裁判日期】    980527
【裁判案由】    聲明異議
【裁判全文】
臺灣臺中地方法院交通事件裁定        98年度交聲字第1585號
原處分機關  交通部公路總局臺中區監理所豐原監理站
異  議  人
即受處分人  甲○○
上列受處分人因違反道路交通管理處罰條例案件，對於交通部公
路總局臺中區監理所豐原監理站民國98年4 月1 日所為之處分（
豐監稽違字第裁63－HD0000000 號裁決書），聲明異議，本院裁
定如下：
    主    文
異議駁回。
    理    由
一、原處分機關略以：異議人即受處分人甲○○（下稱受處分人
    ）於民國97年12月24日12時10分許，駕駛車牌號碼777 －KJ
    號營業貨櫃曳引車附掛OB－42號營業半拖車，行經臺中縣大
    甲鎮○○路39之1 號前，因「違反道路交通安全規則，因而
    肇事致人死亡」之違規，經臺中縣警察局交通警察隊，以違
    反道路交通管理處罰條例第61條第1 項第4 款之規定舉發。
    嗣經原處分機關於98年4 月1 日，以豐監稽違字第裁63－HD
    0000000 號裁決書，裁處其吊銷駕駛執照，1 年內禁考等語
    。
二、聲明異議意旨略以：本件車禍被害人黃清泉飲酒過量後仍駕
    駛重型機車，逆向行駛於受處分人之車道，而發生車禍致黃
    清泉死亡，受處分人雖亦有超速之違規，然受處分人已受刑
    事處罰（臺中地方法院檢察署98年度偵字第3341號緩起訴處
    分），且受處分人已繳納駕車超速違規之罰鍰，然豐原監理
    站復以超速駕車，肇事致人於死為由再裁處吊銷職業聯結車
    駕駛執照，惟受處分人已就刑事、民事責任付出相當代價，
    受處分人係以駕駛車輛維生，若再吊銷駕駛執照，無異係剝
    奪受處分人之工作權、生存權，請求法院撤銷吊銷職業聯結
    車駕駛執照之處分，爰聲明異議云云。
三、按汽車駕駛人，行車速度，超過規定之最高時速，或低於規
    定之最低時速，除有第43條第1 項第2 款情形外，處新臺幣
    1,200 元以上2,400 元以下罰鍰；次按汽車駕駛人，駕駛汽
    車違反道路交通安全規則、第33條之管制規則，因而肇事致
    人死亡者，吊銷其駕駛執照；又汽車駕駛人，曾依本條例其
    他各條規定吊銷駕駛執照者，1 年內不得考領駕駛執照；又
    汽車駕駛人有違反第63條第1 項各款，已受吊扣或吊銷駕駛
    執照處分者，不予記點，道路交通管理處罰條例第40條第1
    項、第61條第1 項第4 款、第67條第3 項、第63條第2 項分
    別定有明文。另按道路交通管理處罰條例第68條業於94年12
    月14日修正，並自95年3 月1 日施行，修正前之道路交通管
    理處罰條例第68條規定：「汽車駕駛人，因違反本條例及道
    路交通安全規則之規定，受【吊扣或】吊銷駕駛執照處分時
    ，【吊扣或】吊銷其持有各級車類之駕駛執照。」，而修正
    後之道路交通管理處罰條例第68條規定：「汽車駕駛人，因
    違反本條例及道路交通安全規則之規定，受吊銷駕駛執照處
    分時，吊銷其持有各級車類之駕駛執照。」。查，該條文修
    正前，其原提案修正條文為：「汽、機車駕駛人，因違反本
    條例及道路交通安全規則之規定，受【吊扣或吊銷】駕駛執
    照處分時，【吊扣或吊銷】其違法或違規當時所駕駛車輛之
    駕駛執照。」立法理由略以：「原條文將違法或違規駕駛人
    所持有各級車類之駕駛執照一併吊扣或吊銷，失之過酷，影
    響人民工作及生活甚鉅，爰修正之」等語，是以其立法意旨
    在於違規行為對道路交通秩序之維持及道路交通安全已生較
    大之影響，故規定吊扣或吊銷其持有各級車類之駕駛執照，
    以限制其繼續駕車行駛道路之權利，其係屬駕駛行為之限制
    ，並不因所持駕駛執照種類不同而有所差異。而最後通過之
    修正條文，係將道路交通管理處罰條例第68條原有條文中之
    【吊扣或】三字刪除各情，有立法院交通委員會94年10月5
    日台立交字第0942400153號函附道路交通管理處罰條例第68
    條審查報告可參（參立法院公報第94卷第70期第13 5至138
    頁）。則參照上開立法理由及立法經過，依修正後之條文，
    按上開規定受【吊銷駕照】處分者，仍維持吊銷其持有各級
    車類之駕駛執照，至於受【吊扣駕照】處分者，則僅【吊扣
    】其違法或違規當時所駕駛車輛之駕駛執照，不再吊扣其持
    有各級車類之駕駛執照，此觀之立法理由及立法經過至明。
四、經查：
  (一)本件受處分人於97年12月24日12時10分許，駕駛車牌號碼77
    7 －KJ號營業貨櫃曳引車附掛OB－42號營業半拖車，行經臺
    中縣大甲鎮○○路39之1 號前，因有「汽車駕駛人行車速度
    ，超過規定之最高時速20公里以上未滿40公里（限速50公里
    ，行車紀錄器顯示肇事時速約72、73公里）」、「違反道路
    交通安全規則，因而肇事致人死亡」之違規，經臺中縣警察
    局交通警察隊，分別以違反道路交通管理處罰條例第40條第
    1 項、第61條第1 項第4 款之規定舉發乙情（中縣警交字第
    HD0 000000號、第HD0000000 號舉發違反道路交通管理事件
    通知單），為受處分人所不爭執（其對裁處罰鍰部分並未聲
    明異議，見本院98年5 月25日訊問筆錄），並就超速違規部
    分於應到案日期前繳納罰鍰結案，有交通部公路總局臺中區
    監理所豐原監理站98年5 月21日中監豐字第0981001564號函
    、上揭舉發通知單及原處分裁決書附卷可參。而受處分人因
    上開業務過失行為致人死亡，涉犯刑法第276 條第2 項之業
    務過失致死罪嫌，業經檢察官以98年度偵字第3341號為緩起
    訴處分，並命受處分人於收受緩起訴處分命令通知書之日起
    6 個月內，向公益團體支付3 萬元（業已支付1 萬元）等情
    ，有郵政跨行匯款申請書在卷足憑，亦經本院調取上開偵查
    卷宗核閱無訛，是受處分人前開超速違規致人死亡之事實，
    堪予認定。
  (二)按95年2 月5 日公布之行政罰法第26條第1 項規定：「一行
    為同時觸犯刑事法律及違反行政法上義務規定者，依刑事法
    律處罰之。但其行為應處以其他種類行政罰或得沒入之物而
    未經法院宣告沒收者，亦得裁處之」、又同條第2 項規定：
    「前項行為如經不起訴處分或為無罪、免訴、不受理、不付
    審理之裁判確定者，得依違反行政法上義務規定裁處之」。
    究其立法目的，一行為同時觸犯刑事法律及違反行政法上義
    務規定時，由於刑罰與行政罰同屬對不法行為之制裁，而刑
    罰之懲罰作用較強，故依刑事法律處罰，即足資警惕時，實
    無一事二罰再處行政罰之必要，且刑事法律處罰，由法院依
    法定程序為之，較符合正當法律秩序，應優先適用，但罰鍰
    以外之沒入或其他種類行政罰，因兼具維護公共秩序之作用
    ，為達行政目的，行政機關仍得以予裁處。又其他種類行政
    罰，係指違反行政法上之義務應受「裁罰性」之「不利處分
    」，依行政罰法第2 條規定，包括限制或禁止行為之吊扣證
    照處分。是依上開規定，原處分機關仍得予裁處受處分人其
    他種類行政罰，要無適用「一事不二罰」之法理。本件受處
    分人既有前揭超速違規行為業如上述，而受處分人係違反道
    路交通管理處罰條例第61條第1 項第4 款之規定，該項之法
    律效果為吊銷其持有之各級車類駕駛執照，然既係吊銷其持
    有各級車類之駕照執照，自得吊銷其持有之職業聯結車駕駛
    執照。從而，受處分人以其遭吊銷駕照後，將影響生計為由
    ，請求撤銷原吊銷駕照處分云云，參酌首揭有關道路交通管
    理處罰條例第68條修正之立法理由及立法經過等說明，尚非
    有據。
五、綜上所述，本件受處分人於上開時間、地點，確有違反道路
    交通安全規則之超速行為肇事致人死亡之違規情節，原處分
    機關以受處分人有違反道路交通管理處罰條例第61條第1 項
    第4 款、第67條第3 項規定加以裁處吊銷其職業聯結車駕駛
    執照，1 年內禁考，並無違誤，是其異議為無理由，應予駁
    回。
六、據上論斷，應依道路交通管理處罰條例第87條第2 項，道路
    交通案件處理辦法第19條，裁定如主文。
中    華    民    國    98    年     5    月    27    日
                        交通法庭  法  官  劉敏芳
以上正本證明與原本無異。
如不服本裁定應於送達後五日內向本院提出抗告狀 (應附繕本)
並敘述抗告之理由。
                                  書記官  陳錫威
中    華    民    國    98    年     5    月    27    日


司法院資訊處製作；財團法人民間司法改革基金會備份。
